【裁判字號】    99,簡上,40
【裁判日期】    990331
【裁判案由】    妨害名譽等
【裁判全文】
臺灣嘉義地方法院刑事判決              99年度簡上字第40號
上  訴  人  台灣嘉義地方法院檢察署檢察官
上  訴  人
即  被  告  乙○○
上列上訴人等因被告妨害名譽等案件，不服本院嘉義簡易庭中華
民國99年2月12日99年度嘉簡字第126號第一審判決（聲請簡易判
決處刑書案號：臺灣嘉義地方法院檢察署99年度偵字第12號，移
送併辦案號：98年度偵字第9362號），提起上訴，本院管轄之第
二審合議判決如下：
    主  文
上訴駁回。
乙○○緩刑貳年。
    犯罪事實
一、乙○○前於民國九十八年八月十二日晚上八時許，因細故而
    與甲○○有所爭執，而出手傷害甲○○（乙○○傷害罪嫌部
    分業經甲○○撤回告訴，經不起訴處分確定），乙○○亦遭
    甲○○咬傷（乙○○未提出告訴）。乙○○因上開傷害案件
    而對甲○○有所不滿，竟基於公然侮辱犯意，於九十八年八
    月十三日十七時許，騎乘機車前往甲○○位於嘉義市○○○
    路二六九巷一弄四十五號住處前，在前開不特定多數人得以
    共見共聞之場所，以「討客兄」（閩南語）等足以貶抑甲○
    ○社會上對其人格之評價及名譽之言語，公然辱罵甲○○；
    適甲○○及其母胡鳳在屋內，胡鳳聞聲打開紗門出外察看，
    乙○○復另起恐嚇之犯意，對胡鳳恫稱：「叫她（指甲○○
    ）不要在躲了，我三天後要叫人開車來撞你家」等加害財產
    之事等言語，使甲○○、胡鳳心生畏懼致生危害於安全。
二、案經甲○○訴由臺灣嘉義地方法院檢察署檢察官偵查後，聲
    請簡易判決處刑及甲○○訴由嘉義市政府警察局第二分局報
    告臺灣嘉義地方法院檢察署檢察官移送併辦。
    理  由
一、按被告以外之人於審判外之陳述，雖不符刑事訴訟法第一百
    五十九條之一至第一百五十九條之四之規定，而經當事人於
    審判程序同意作為證據，法院審酌該言詞陳述或書面陳述作
    成時之情況，認為適當者，亦得為證據。當事人、代理人或
    辯護人於法院調查證據時，知有第一百五十九條第一項不得
    為證據之情形，而未於言詞辯論終結前聲明異議者，視為有
    前項之同意，刑事訴訟法第一百五十九條之五定有明文。查
    被告乙○○及檢察官對本判決所引用之傳聞證據資料及證據
    方法，未於言詞辯論終結前聲明異議，復經本院審酌上開言
    詞及書面陳述作成時之情況，認為適當，其於本院審理時未
    要求詰問被告以外之人，且上開書面傳聞證據作成形式，亦
    無瑕疵，與待證事實，復有關聯性，本院認為適當，而認上
    開證據資料合於刑事訴訟法第一百五十九條之四、之五等規
    定，因而均具證據能力。
二、上揭事實，業據上訴人即被告乙○○自白不諱，並告訴人甲
    ○○警詢及偵查中指訴明確，及證人胡鳳、李一村於偵查中
    結證及甲○○於原審審理時結證明確，綜上事證，被告自白
    確與事實相符，要屬無疑；本案事證明確，被告犯行，應堪
    認定。至被告稱本案業經調解云云，經查係被告與告訴人就
    九十八年八月十二日肢體衝突一事成立調解，有調解書一份
    附於警卷可憑，然其調解書所載調解事件不及於本件九十八
    年八月十三日發生之公然侮辱、恐嚇情事甚明。又其雖於審
    理期日提出調查證據聲請狀，聲請傳訊證人，惟待證事實與
    本件公然侮辱及恐嚇情事無涉，自無再予傳訊調查必要，均
    併予敘明。
三、按所謂公然侮辱者，係指以在不特定人得以共見共聞之情形
    下，對於某特定人以言語或舉動辱罵、嘲笑或其他輕慢之表
    示，足以減損該特定人之聲譽而言。被告在告訴人甲○○上
    開住處外，不特定人得以共見共聞之情形下，以「討客兄」
    之語辱罵告訴人，而閩南語「討客兄」係指已婚女子不守婦
    道，與男子發生婚外不倫關係，係極度毀損女子名節、貶抑
    人格之語，客觀上已足使告訴人感到窘迫、難堪不悅，並減
    損告訴人之名譽。次按刑法所定恐嚇，凡一切之言語、舉動
    足以使他人生畏懼心者，均包含在內（最高法院二十二年上
    字第一三一０號判例參照），被告向胡鳳恫稱「叫她（指甲
    ○○）不要在躲了，我三天後要叫人開車來撞你家」等語，
    衡情在社會一般通念上，信一般有理解事務能力之人均得明
    其意涵，而因此心生畏怖恐懼，致生危害於安全，且證人胡
    鳳於偵查中、證人甲○○於本院審理時均證稱其對被告上揭
    行為會害怕等語，足認被告係以上揭加害財產之舉動，使告
    訴人甲○○、被害人胡鳳等生畏懼之心，致生危害於安全。
    核被告所為，係犯刑法第三百零九條第一項之公然侮辱罪及
    同法第三百零五條之恐嚇危害安全罪。被告以一行為恐嚇被
    害人甲○○、胡鳳二人，為一行為觸犯二罪名之想像競合犯
    ，屬裁判上一罪，應依刑法第五十五條規定從一重處斷。被
    告所犯上開二罪，罪名互異，犯意各別，應予分論併罰，聲
    請簡易判決意旨認二罪間有想像競合關係，應從一重之恐嚇
    危害安全罪處斷，尚有未洽。
四、原審以被告違反刑法第三百零九條第一項、第三百零五條犯
    行罪證明確，因依刑法第三百零九條第一項、第三百零五條
    第一項、第五十五條、第五十一條第六款、第四十一條第一
    項前段，刑法施行法第一條之一第一項、第二項前段之規定
    ，逕以簡易判決判處被告拘役二十日及四十日，定應執行刑
    拘役五十日，並諭知如易科罰金以新臺幣一千元折算一日之
    標準。經核其認事用法均無違誤，量刑亦稱妥適，被告及檢
    察官依告訴人甲○○請求提起上訴，既未指明原審判決違誤
    或不當之處，徒以原審量刑太重（被告部分）或太輕（檢察
    官部分）為由，請求撤銷改判云云。惟按刑之量定，係實體
    法上賦予法院得為自由裁量之事項，倘其未有逾越或濫用法
    律所規定裁量之外部及內部性界限，並符合法規範之體系及
    目的，遵守一般有效之經驗及論理法則，即不得任意指為違
    法（最高法院七十五年台上字第七○三三號判例參照）。原
    審基於調查審理所認定之事實，斟酌被告品行、犯罪之動機
    、目的、手段、所生損害等一切情狀而為量刑，尤已將被告
    犯後態度列入考量之範圍，並依刑法第五十七條所定各款犯
    罪情狀之規定，在法定刑度內而為量刑，妥適反應其所認定
    之犯罪事實與全案情節，尚無失出，其上訴意旨之指摘，均
    無理由，應予駁回。
五、然審酌被告未曾受有期徒刑以上之刑之宣告，有臺灣高等法
    院被告前案紀錄表可參，其因一時失慮，致罹刑典，事後已
    坦認犯行，深具悔意，經此教訓，應知惕勵，當無再犯之虞
    ，被害人與被告於本院達成調解，並當場給付新臺幣五萬六
    千一百元完畢，被害人復當庭表示對法院如為緩刑宣告並無
    意見，有卷附本院調解筆錄、訊問筆錄可稽，本院認其所受
    宣告之刑，以暫不執行為適當，併予宣告緩刑二年，用啟自
    新，以觀後效。
據上論斷，應依刑事訴訟法第四百五十五條之一第一項、第三項
、第三百六十八條、第七十四條第一項第一款，判決如主文。
本案經檢察官陳昱奉到庭執行職務。
中    華    民    國    99    年    3     月    31    日
                  刑事第五庭審判長法  官  蔡廷宜
                                  法  官  曾宏揚
                                  法  官  張志偉
上列正本證明與原本無異。
本件不得上訴。
中    華    民    國    99    年    3    月    31    日
                                  書記官  林美足
附錄論罪法條全文：
中華民國刑法第305條
（恐嚇危害安全罪）
以加害生命、身體、自由、名譽、財產之事，恐嚇他人致生危害
於安全者，處 2 年以下有期徒刑、拘役或 3 百元以下罰金。
中華民國刑法第309條第1項
（公然侮辱罪）
公然侮辱人者，處拘役或 3 百元以下罰金。

司法院資訊處製作；財團法人民間司法改革基金會備份。
